最高法院刑事判決                              八十六年度台上字第五五四二號
    上  訴  人  甲○○
    選任辯護人  曹肇揆律師
右上訴人因過失致人於死案件，不服台灣高等法院中華民國八十五年十月一日第二審
更審判決（八十五年度上更(一)字第六四四號，起訴案號：台灣台北地方法院檢察署八
十三年度偵字第一九七九七號），提起上訴，本院判決如左：
    主  文
原判決撤銷，發回台灣高等法院。
    理  由
本件原判決認定上訴人甲○○係台北縣坪林鄉漁光村鷺鷥岫黑龍潭邊「黑龍潭野營休
閒中心」負責人，提供該處供遊客露營、烤肉、游泳、戲水，並收取費用，係從事業
務之人，其原應注意該休閒中心旁之北勢溪水域（又稱黑龍潭），溪水表面看似平靜
，實則每逢大雨過後，溪底落差甚大，水流深處暗藏漩渦，遊客如下水游泳、戲水，
極易溺水發生危險，應設置警告告示牌，提醒游客注意安全，並配置救生人員以防發
生溺水意外，依其情形非不能注意，竟疏未注意為上開措施，即開放供遊客戲水，致
於民國八十三年六月十九日上午約十一時許，有林嘉慧與友人到該中心遊玩，因不知
該水域水深之處非常危險，夥同友人張雅玲到溪邊戲水，因水底落差大，誤入水深處
游泳又未穿救生衣，致陷入水面下暗流未能脫困，雖經在旁友人呼救，因無救生員在
旁，而救援不及，致林嘉慧溺水死亡等情。因而撤銷第一審無罪之判決，改判上訴人
因業務上之過失致人於死罪刑，固非無見。
惟查：(一)刑法第十五條之不純正不作為犯，以法律上有防止之義務為要件之一，該防
止義務雖不以依法律規定為限，並及於依契約或法律規定之精神。對此構成要件，自
須詳查認定之依憑，並明憑以認定之理由。原判決雖認定上訴人經營之休閒中心，
提供游泳、戲水並收取費用，依契約自有防止發生溺水危險之義務各情，而論處其過
失致人於死罪刑，惟對上訴人之收費標準大客車新台幣（下同）二百元、小客車一百
元、機車四十元（以上為停車費），人員廿元、場地費五十元，所指為何﹖與一般遊
樂場提供游泳、戲水者收費標準是否相侔﹖並未調查。所稱上訴人舖設水泥階梯由休
閒中心直抵溪邊以便遊客玩水，並為唯一道路云云，上訴人堅指早在其經營休閒中心
之前已設，亦未置論。自有依法應予調查之證據未予調查之違法。(二)有罪之判決，對
於有利被告之證據不予採信者，應明其理由。證人管區警員劉孔而在第一審證稱「
要到河床邊要經過他私有的土地，有收費停車、露營，但河床是公家的，沒有開放游
泳。」「平常有去過現場，有看到（警告標誌）過……」各等語（第一審卷第卅四頁
反面、卅五頁），似謂上訴人未提供遊客游泳、戲水，並有設置警告標誌，此等有利
上訴人之證據，何以不足採信，原判決恝置未理，率為判決，亦屬理由不備。上訴意
旨指摘原判決不當，非無理由，應認有發回更審之原因。
據上論結，應依刑事訴訟法第三百九十七條、第四百零一條，判決如主文。
中      華      民      國    八十六    年      九      月     十八     日
                              最高法院刑事第九庭
                                  審判長法官  謝  家  鶴
                                        法官  羅  一  宇
                                        法官  吳  昭  瑩
                                        法官  花  滿  堂
                                        法官  陳  世  淙
      右正本證明與原本無異
                                              書  記  官
中      華      民      國    八十六    年      九      月    二十四    日
